【裁判字號】    99,抗,75
【裁判日期】    990531
【裁判案由】    塗銷抵押權設定登記等
【裁判全文】
臺灣高等法院臺南分院民事裁定    99年度抗字第75號
抗  告  人  乙○○○○○○
上抗告人因與相對人甲○○間塗銷抵押權設定登記等事件，對於
中華民國99年5月4日臺灣雲林地方法院所為裁定（99年度補字第
77號），提起抗告，本院裁定如下：
    主  文
抗告駁回。
抗告訴訟費用新臺幣壹仟元由抗告人負擔。
    理  由
一、抗告意旨略以：兩造曾經調解，確認抗告人於民國（下同）
    85年5月21日向雲林縣北港地政事務所就坐落雲林縣口湖鄉
    ○○段16地號（下稱系爭土地）為訴外人王百全、王河川及
    相對人甲○○設定權利價值新臺幣（下同）1,500萬元之抵
    押權登記（3位抵押權人之權利範圍各為3分之1，即各為500
    萬元），其抵押債權不存在。抗告人應將系爭土地之抵押權
    設定與訴外人王百全、王河川、及相對人甲○○等於90年1
    月22日前共同提出相關文件送地政機關逕予塗銷等語。有原
    審法院89年度調字第197號塗銷抵押權事件之調解程序筆錄
    為證（見原審卷第7頁）。則本件因抵押權不存在，所以對
    本件訴訟標的金額不服，乃原裁定命抗告人繳納第一審裁判
    費50,500元，顯有未當，爰提起抗告等語。
二、按訴訟標的之價額，由法院核定。核定訴訟標的之價額，以
    起訴時之交易價額為準；無交易價額者，以原告就訴訟標的
    所有之利益為準。民事訴訟法第77條之1第1、2項定有明文
    。是提起民事訴訟，應依前開規定繳納裁判費，此為必須具
    備之程式。經查：抗告人於原審提起請求塗銷抵押權設定登
    記等訴訟，業據提出土地登記謄本附卷，又抗告人於85年5
    月21日設立之抵押權登記，載明擔保債權總金額為1,500萬
    元，而就相對人甲○○部分之債權額比例為3分之1（見原審
    卷第10頁），則抗告人對相對人提起塗銷抵押權設定登記之
    訴，如獲勝訴判決，其所得受之客觀上利益即為500萬元無
    誤，是原審關於訴訟標的價額核定為500萬元，並命抗告人
    繳交第一審訴訟費用50,500元，並無不合。抗告意旨指摘原
    裁定為不當，求為廢棄改判，為無理由。
三、據上論結，本件抗告為無理由，依民事訴訟法第495條之1第
    1項，第449條第1項、第95條、第78條、裁定如主文。
中    華    民    國    99    年    5    月     31    日
                    民事第一庭  審判長法  官    丁振昌
                                      法  官    高明發
                                      法  官    李素靖
上為正本係照原本作成。
本裁定除以適用法規顯有錯誤為理由外，不得再抗告。如提出再
抗告，應於收受送達後10日內委任律師為代理人向本院提出再抗
告狀（須附繕本），並繳納再抗告費新台幣1千元。
中    華    民    國    99    年    5    月     31    日
                                      書記官    林鈴香
【附記】
民事訴訟法第495條之1第2項準用同法第466條之1第1、2項規定
：
(1)對於第二審判決上訴，上訴人應委任律師為訴訟代理人。但上
  訴人或其法定代理人具有律師資格者，不在此限。
(2)上訴人之配偶、三親等內之血親、二親等內之姻親，或上訴人
  為法人、中央或地方機關時，其所屬專任人員具有律師資格並
  經法院認為適當者，亦得為第三審訴訟代理人。
民事訴訟法第466條之2第1項：
  上訴人無資力委任訴訟代理人者，得依訴訟救助之規定，聲請
  第三審法院為之選任律師為其訴訟代理人。

司法院資訊處製作；財團法人民間司法改革基金會備份。
